臺灣臺中地方法院刑事裁定
111年度單禁沒字第272號
聲  請  人  臺灣臺中地方檢察署檢察官
被      告  程學龍


上列聲請人因被告違反毒品危害防制條例案件（110年度毒偵字
第2681號），聲請單獨宣告沒收（110年度聲沒字第195號），本
院裁定如下：
    主    文
扣案之吸食器壹組沒收。
    理    由
一、聲請意旨略以：被告程學龍前於民國90年11月14日強制戒治
    執行完畢後之3年後，基於施用第二級毒品甲基安非他命之
    犯意，於110年8月3日中午某時許，在其位於臺中市○○區○○
    路00巷00號之住處，以將第二級毒品甲基安非他命置於玻璃
    球內燒烤吸食其煙霧之方式，施用第二級毒品甲基安非他命
    1次。嗣經警於110年8月4日12時35分許，持本院核發之搜索
    票，至上開處所執行搜索，扣得其所有之吸食器1組，經其
    同意採集其尿液送驗，結果呈甲基安非他命、安非他命陽性
    反應，始查悉上情。經依本院110年度毒聲字第1277號裁定
    將被告送至法務部○○○○○○○○附設勒戒處所執行觀察、勒戒後
    ，評估認其並無繼續施用毒品之傾向，經臺灣臺中地方檢察
    署（下稱臺中地檢署）檢察官以110年度毒偵字第2681號為
    不起訴處分，有法務部○○○○○○○○111年1月3日中戒所衛字第1
    1010008650號函暨所附之有無繼續施用毒品傾向證明書、有
    無繼續施用毒品傾向評估標準紀錄表、法務部○○○○○○○○通知
    各1份在卷可稽。經查，扣案之吸食器1組，係被告所有專供
    其施用甲基安非他命之器具，此為被告於偵查中所自承，並
    有該吸食器照片、臺中市政府警察局第四分局搜索扣押筆錄
    、扣押物品目錄表、扣押物品收據及扣押物品清單各1份在
    卷可稽，爰依毒品危害防制條例第18條第1項前段規定，聲
    請單獨宣告沒收銷燬該扣案物等語。
二、按供犯罪所用之物，屬於犯罪行為人者，得沒收之；供犯罪
    所用之物因事實上或法律上原因未能追訴犯罪行為人之犯罪
    或判決有罪者，得單獨宣告沒收，刑法第38條第2項前段、
    第40條第3項分別定有明文。又若本得單獨宣告沒收之物，
    檢察官聲請意旨卻誤引（未援引各該相關規定）或贅引（已
    援引各該相關規定）規定作為聲請依據時，因該等物品本即
    屬應宣告沒收且得單獨聲請法院宣告沒收之物，法院此時仍
    得裁定宣告沒收（銷燬）之，並自行援引適當之規定，不受
    檢察官聲請書所載法條之限制（臺灣高等法院臺中分院110
    年度抗字第1289號裁定意旨參照）。
三、經查：
(一)被告上揭施用第二級毒品甲基安非他命之犯行，業經依本院
    110年度毒聲字第1277號裁定送勒戒處所執行觀察、勒戒後
    ，評估認無繼續施用毒品之傾向後釋放，並經臺中地檢署檢
    察官以110年度毒偵字第2681號為不起訴處分確定等情，有
    本院之上開裁定書、臺中地檢署檢察官觀察勒戒處分執行指
    揮書、法務部○○○○○○○○111年1月3日中戒所衛字第110100086
    50號函暨所附有無繼續施用毒品傾向證明書、有無繼續施用
    毒品傾向評估標準紀錄表、臺中地檢署檢察官之不起訴處分
    書在卷可稽。
(二)扣案之吸食器1組（110年度保管字第3891號）為被告所有，
    供其犯本案施用第二級毒品犯行所用之物等情，業據被告於
    偵訊供承明確（見毒偵卷第133至134頁），核屬刑法第38條
    第2項前段、第40條第3項所定得單獨宣告沒收之供犯罪所用
    之物，並經聲請人聲請單獨宣告沒收（銷燬）之，爰依前揭
    規定，宣告沒收。
(三)至於聲請意旨雖以扣案之吸食器1組，係被告所有並專供其
    施用第二級毒品甲基安非他命之器具，依毒品危害防制條例
    第18條第1項前段規定，聲請單獨宣告沒收並銷燬之云云。
    惟毒品危害防制條例第18條第1項前段規定應沒收銷毀者，
    係限於「專」供製造或施用毒品之器具，所謂「專」供，係
    指器具本身性質上「專」供為製造、施用毒品之用者為限，
    若通常可以供他項用途之器具，以之代用，或將本供為他用
    途之器具併湊後，以供施用，均非屬之（臺灣高等法院暨所
    屬法院88年法律座談會刑事類提案第30號、90年法律座談會
    刑事類提案第14號審查意見與研討結果、臺灣高等法院94年
    度抗字第121號、臺灣高等法院花蓮分院95年度抗字第78號
    裁定意旨參照）。而查，扣案之吸食器1組，依卷附之扣案
    證物照片所示，係以玻璃瓶罐、玻璃球管、吸管等物併湊、
    連接組合而成，依前揭規定與說明，難認係專供施用毒品之
    器具，且卷內亦無就該扣案之吸食器經鑑定其內含有毒品之
    證據，即非屬於違禁物，自不能依毒品危害防制條例第18條
    第1項前段規定，予以宣告沒收銷燬。聲請意旨就此部分雖
    誤引聲請宣告沒收銷燬之依據，惟依前揭說明，法院得自行
    援引適當之規定，不受檢察官聲請書所載法條之限制，亦即
    無礙聲請人本件聲請之合法性，併予敘明。
四、依刑事訴訟法第455條之36第2項，刑法第38條第2項前段、
    第40條第3項，裁定如主文。
中　　華　　民　　國　　111 　年　　3 　　月　　28　　日
                   刑事第十二庭  法  官  何紹輔
以上正本證明與原本無異。
如不服本裁定，應於收受送達後5日內向本院提出抗告狀。（應
附繕本）
　　　　　　　　　　　　　 　　　書記官  林政佑
中　　華　　民　　國　　111 　年　　3 　　月　　29　　日